【裁判字號】    99,簡上,696
【裁判日期】    990930
【裁判案由】    詐欺
【裁判全文】
臺灣板橋地方法院刑事判決             99年度簡上字第696號
上  訴  人  丁○○
即  被  告
上列上訴人即被告因詐欺案件，不服本院中華民國99年5 月5 日
99年度簡字第3890號第一審簡易判決（聲請簡易判決處刑案號：
臺灣板橋地方法院檢察署99年度偵字第5875號），提起上訴，本
院管轄之第二審合議庭判決如下：
    主  文
上訴駁回。
    事實及理由
一、本件經本院審理結果，認原審以上訴人即被告丁○○幫助犯
    詐欺取財罪，處有期徒刑3 月，如易科罰金，以新臺幣1,00
    0 元折算壹日，經核其認事用法及量刑均無不當，應予維持
    ，並引用第一審簡易判決書記載之事實、證據及理由（詳如
    附件）。
二、被告上訴意旨略以：伊在民國98年9 月8 日應徵工作時，綽
    號「阿偉」之成年男子要求伊提供帳戶作為薪資轉帳之用，
    因為伊工作賺的錢是要給伊兒子劉俊昌使用，伊把劉俊昌所
    有之華南商業銀行（下稱華南銀行）板橋分行帳號00000000
    0000號帳戶資料抄給「阿偉」，當時伊把提款卡及密碼一起
    夾在存摺裡，伊不知道「阿偉」把提款卡、密碼拿走，伊在
    98年9 月9 日發現提款卡不見時，伊有打電話問「阿偉」為
    何把提款卡拿走，「阿偉」說要測試提款卡是否可以正常使
    用，等老闆審核完畢就會把提款卡還伊，伊並沒有把提款卡
    、密碼交給詐騙集團使用云云。
三、訊據被告丁○○固坦承有抄錄其子劉俊昌所有之上開華南銀
    行帳戶資料給真實姓名年籍均不詳綽號「阿偉」之成年男子
    ，且對本件被害人乙○○、丙○、甲○○因遭詐騙而將詐騙
    金額匯入上開帳戶等情，亦不爭執，惟以前揭情詞置辯，然
    查：
  (一)上揭犯罪事實，業據證人即被害人乙○○、丙○於警詢中證
    述明確，並有被害人甲○○所有之馬公中華路郵局帳號0000
    000000 0000 號存摺影本、劉俊昌所有之上開華南銀行帳戶
    開戶基本資料及98年12月1 日起至99年1 月18日止之存款往
    來明細表在卷可憑，足見上開華南銀行帳戶確實遭詐騙集團
    成員作為詐欺取財使用無訛。
  (二)被告雖辯稱：伊把提款卡、密碼夾在上開帳戶存摺裡，伊不
    知道「阿偉」把提款卡、密碼拿走云云，然查，金融帳戶之
    提款卡乃個人理財之重要工具，一旦遭人取走或遺失，一般
    人均會向警方報案或向開戶銀行申請掛失，被告於98年9 月
    9 日發現「阿偉」把提款卡、密碼取走後，卻未立刻報警處
    理或申報掛失，實與社會一般常情相違。又參以被告之妻子
    黃彩琴於97年間將被告所有之彰化商業銀行土城分行（下稱
    彰化銀行）帳號00000000000000000 號帳戶提供予詐欺集團
    成員充作人頭帳戶使用，業經本院以97年度簡字第10508 號
    、98年度簡字第5171號判決分別判處有期徒刑5 月、5 月，
    另被告所涉詐欺部分則經臺灣板橋地方法院檢察署檢察官分
    別以97年度偵字第29081 號、98年度偵字第12014 號為不起
    訴處分等情，有上開刑事判決書、不起訴處分在卷可稽（見
    99年度簡上字第696 號卷第33至40頁），足見被告已有相關
    刑事訴訟經驗，則被告更應於發現提款卡、密碼遭「阿偉」
    取走之際迅速向銀行辦理掛失或報警處理，以免帳戶淪為詐
    騙集團行騙之工具，惟被告不循此途，反而任此等狀態繼續
    維持，亦有違常情。
  (三)再依常理而言，詐騙集團既知曉須利用他人之帳戶以逃避追
    查，當亦知社會上一般正常之人如帳戶存摺、提款卡、印鑑
    等物品遭竊或遺失，為防止拾得或竊得之人盜領其存款或作
    為不法使用而徒增訟累，必於發現後立即報警或向金融機構
    辦理掛失止付，在此種情形下，如仍以該帳戶作為犯罪工具
    ，則在渠等向他人詐騙，並誘使被害人將款項匯入該帳戶後
    ，極有可能因帳戶所有人掛失止付而無法提領，致使先前大
    費周章從事之詐欺犯罪行為，日後卻無法獲得任何利益。從
    而，此種詐欺集團使用人頭帳戶犯罪之類型，為確保所使用
    之帳戶不被停用，致使詐騙所得金額遭凍結，通常均係使用
    以金錢收購或來路明確之帳戶，以便渠等能自由使用該等帳
    戶進行提款、轉帳等動作；另佐以被害人乙○○、丙○、甲
    ○○匯款至上開帳戶後，旋即於當日遭該詐騙集團成員予以
    提領殆盡，更可見該詐騙集團在向被害人乙○○、丙○、甲
    ○○為上開詐騙行為時，確有充分把握該帳戶不會被帳戶所
    有人掛失止付。故劉俊昌所有之上開帳戶之提款卡茍非由被
    告提供予他人使用，而係其不慎遭竊，則詐騙集團之使用人
    焉有可能無忌於該金融帳戶遭掛失而無法順利提領贓物之風
    險而安心地告知被害人乙○○、丙○、甲○○將款項匯入該
    帳戶內之理，益徵被告上開辯解，顯係臨訟卸責之詞，自難
    採信。
  (四)金融存款帳戶事關個人財產權益之保障，其專有性甚高，一
    般人均有妥為保管及防止他人任意使用之認識，縱在特殊情
    況下偶有將存摺、提款卡等交付他人之需，亦必深入了解其
    用途後再行提供使用，而利用他人帳戶從事詐欺取財之方式
    ，早為傳播媒體廣為報導，衡諸被告乃具有相當之智識程度
    與社會經驗之成年人，應可預見將提款卡及密碼交付他人，
    有幫助他人為詐欺取財犯行之可能，詎其仍不顧而為之，其
    至少有幫助詐欺之不確定故意，亦甚灼然。
  (五)綜上所述，本件事證已臻明確，被告提供上開華南帳戶之提
    款卡、密碼以幫助詐欺之犯行，堪予認定，應予依法論科。
四、上訴人即被告提起上訴，辯稱其未提供上開帳戶之提款卡予
    詐騙集團使用云云，並無理由，原判決已就認定事實之證據
    、量刑事由妥為斟酌，其認事用法並無違誤，量刑亦稱妥適
    ，應予維持。被告猶執前詞，否認犯罪，指摘原審判決不當
    ，為無理由，應予駁回。
據上論斷，依刑事訴訟法第455 條之1 第1 項、第3 項、第368
條、第373 條，判決如主文。
本案經檢察官張慶林到庭執行職務。
中    華    民    國    99    年    9     月    30   日
                  刑事第十一庭  審判長法  官  李君豪
                                      法  官  何燕蓉
                                      法  官  錢衍蓁
上列正本證明與原本無異。
不得上訴。
                                      書記官  劉靜慧
中    華    民    國    99    年    10    月    1     日
附錄本案論罪科刑法條全文：
刑法第339 條
意圖為自己或第三人不法之所有，以詐術使人將本人或第三人之
物交付者，處5 年以下有期徒刑、拘役或科或併科1 千元以下罰
金。
以前項方法得財產上不法之利益或使第三人得之者，亦同。
前2 項之未遂犯罰之。

司法院資訊處製作；財團法人民間司法改革基金會備份。
